【裁判字號】    90,重訴,19
【裁判日期】    900620
【裁判案由】    違反槍砲彈藥刀械管制條例
【裁判全文】
臺灣高雄地方法院刑事判決
    公  訴  人  臺灣高雄地方法院檢察署檢察官
    被      告  乙○○
    選任辯護人  張清富
                焦文城
                施秉慧
右列被告因違反槍砲彈藥刀械管制條例案件，經檢察官提起公訴（九十年度偵字第二
五九四號），本院判決如左：
    主    文
乙○○無罪。
    理    由
一、公訴意旨略以：乙○○於民國八十九年中秋節時，向路邊攤販購買煙火施發，嗣
    竟拆卸剩餘煙火之火藥，加入鐵釘、螺絲釘及打火機等物，或單純做成丸狀，或
    分裝於市售健素糖空罐內，再以紙團及罐蓋封口，外纏透明膠帶固定，並外露一
    條長約十公分之導線供引爆使用，製造成具有殺傷力之土製爆裂物共十餘個，無
    故持有。迨至九十年一月十九日中午十二時三十分，經警據報持本署搜索票前往
    其高雄市○○區○○街一號住處搜索，當場查獲上述爆裂物丸狀十二個、罐狀一
    個、黑色火藥一罐又五包（毛重四０六‧四二公克），因認被告犯有槍砲彈藥刀
    械管制條例第七條第一項非法製造爆裂物罪嫌云云。
二、本件公訴人認被告乙○○涉犯有槍砲彈藥刀械管制條例第七條第一項非法製造爆
    裂物之罪嫌，無非以右述事實，業據被告於警察及檢察官訊問時坦白承認，復有
    扣案土製爆裂物、火藥為憑，又扣案之爆裂物經送請內政部警政署刑事警察局鑑
    定結果，均具有殺傷力，有該局鑑驗通知書乙紙，資為論據。訊問被告乙○○則
    堅決否認有何非法製造爆裂物之犯行，辯稱：被查扣之爆裂物非其所有，是在其
    子丙○○的房間查到，是丙○○的，其於警訊、偵訊中自承，係為其子丙○○頂
    罪等語。
三、按犯罪事實應依證據認定之，無證據不得推定其犯罪事實；又被告之自白，不得
    作為有罪判決之唯一證據；再按不能證明被告犯罪者，應諭知無罪之判決，刑事
    訴訟法第一百五十四條、第一百五十六條第二項、第三百零一條第一項分別定有
    明文。再按認定不利被告之事實，須依積極證據，苟積極證據不足為不利被告事
    實之認定時，即應為有利於被告之認定，更不必有何有利之證據。（最高法院三
    十年上字第八一六號判例參照）
四、經查，本件查扣之爆裂物並非被告乙○○所製造之事實，已經證人即被告之子丙
    ○○到庭證稱：「（問：查獲的東西是否你的？）是的；（問：你放在何處？）
    放在四層的櫃子裡面；我將煙火拆開來，再拉引線出來，然後用膠帶封固定，鐵
    罐是我在房間裡面拿的，本來裡面就有鐵釘，爆裂物是我製作的，不是我父親的
    」等語甚詳，復核與證人即現場執行搜索人員甲○○到庭所證稱：「（問：當時
    查獲的情形？）我們去查時，該間房間像是學生的房間，上下床舖，還有書桌、
    書櫃，書櫃裡面有高中的書籍，爆裂物是在書櫃找到的。（問：被告有無說爆裂
    物是何人的？）他說是他小孩子的東西。（問：鑑定的鐵罐有無問裡面的內容？
    ）我們發現鐵罐裡面有黃色的引線及火藥等物，我問被告時他回答不知道內容。
    （問：你們是否在四層櫃子搜索到爆裂物等？）是的。（問：當時有無提醒被告
    說該行為罪刑很重？）我當時有提醒他，他說他要一併承擔。」情節相符，衡諸
    本件爆裂物查獲之地點係在被告就學中之兒子丙○○房間，而非被告房間，被告
    之子丙○○對於查獲之爆裂物內容及製作方式均知之甚詳，及被告於被查獲當時
    即表示欲承擔罪責等情，本件爆裂物非被告製造之事實可以認定，被告辯稱其係
    欲為其子頂替之詞應可採信。是被告乙○○之自白認為與事實不符，依法不得採
    用，此外，又查無其他積極證據足認被告涉犯公訴意旨所指之罪嫌，本案既不能
    證明被告犯罪，自應依首揭法條為無罪之諭知。又沒收為從刑，本件既諭知被告
    無罪，並無主刑存在，扣案之物雖係違禁物，仍無從為沒收從刑之宣告，附此說
    明。
五、另被告乙○○是否涉有頂替犯行，被告之子丙○○是否涉有違反槍砲彈藥刀械管
    制條例犯行，均應由公訴人另行偵查，併此敘明。
據上論斷，應依刑事訴訟法第三百零一條第一項，判決如主文。
本案經檢察官彭斐虹到庭執行職務。
中    華    民    國      九十      年       六       月      二十      日
                                  臺灣高雄地方法院刑事第三庭
                                      審判長法  官  宋明中
                                            法  官  李淑惠
                                            法  官  簡志瑩
右正本證明與原本無異。
如不服本判決，應於判決送達後十日內，向本院提出上訴狀。
                                            書記官  林宜正
中華    民    國      九十      年      六      月      二十一      日


司法院資訊處製作；財團法人民間司法改革基金會備份。
